臺灣高雄地方法院刑事裁定　　　　　　　100年度聲字第356號
聲　請　人　臺灣高雄地方法院檢察署檢察官
受　刑　人　侯俊吉
上列聲請人因受刑人數罪併罰有二裁判以上，聲請定其應執行刑
（100 年度執聲字第156 號），本院裁定如下：
    主  文
侯俊吉所犯如附表所示之罪，所處各如附表所示之刑，應執行
有期徒刑拾月，如易科罰金，以銀元佰元即新臺幣玖佰元折算
壹日。
    理  由
一、聲請意旨略以：受刑人侯俊吉因違反公司法等案件，先後經
    判決確定如附表所示之刑，爰依刑事訴訟法第477 條第1 項
    及刑法第53條、第51條第5 款規定，聲請定其應執行之刑等
    語。
二、按「行為後法律有變更者，適用行為時之法律，但行為後之
    法律有利於行為人者，適用最有利於行為人之法律。」刑法
    第2 條第1 項定有明文。而比較新舊法，應就罪刑有關之共
    犯、未遂犯、想像競合犯、牽連犯、連續犯、結合犯以及累
    犯加重、自首減輕暨其他法定加減原因（如身分加減）與加
    減例等一切情形，綜其全部罪刑之結果而為整體比較，不能
    割裂適用，惟倘所處之主刑同時有徒刑、拘役易科罰金、罰
    金易服勞役之情形時，關於易科罰金、易服勞役部分，應分
    別為新舊法有利、不利之比較，並無不能割裂適用之情事。
    經查：
  (一)本件受刑人侯俊吉於裁判確定前犯附表所示之3 罪，皆係於
    民國95年7 月1 日前所犯，而刑法第51條業於94年2 月2 日
    修正公布，並於95年7 月1 日施行。依修正前刑法第51條規
    定：「數罪併罰，分別宣告其罪之刑，依左列各款定其應執
    行者：」，其中第5 款規定：「宣告多數有期徒刑者，於各
    刑中之最長期以上，各刑合併之刑期以下，定其刑期。但不
    得逾20年。」；修正後刑法第51條第5 款規定：「宣告多數
    有期徒刑者，於各刑中之最長期以上，各刑合併之刑期以下
    ，定其刑期。但不得逾30年。」經比較結果，修正後刑法並
    非較有利於行為人，依刑法第2 條第1 項前段之規定，仍應
    依修正前刑法第51條，定其應執行之刑。
  (二)刑法第41條於94年1 月7 日刑法修正，並於95年7 月1 日施
    行前原規定「犯最重本刑為五年以下有期徒刑以下之刑之罪
    ，而受六個月以下有期徒刑或拘役之宣告，因身體、教育、
    職業、家庭之關係或其他正當事由，執行顯有困難者，得以
    一元以上三元以下折算一日，易科罰金。但確因不執行所宣
    告之刑，難收矯正之效，或難以維持法秩序者，不在此限。
    併合處罰之數罪，均有前項情形，其應執行之刑逾六月者，
    亦同。」同條第1 項前段修正施行後規定「犯最重本刑為五
    年以下有期徒刑以下之刑之罪，而受六個月以下有期徒刑或
    拘役之宣告者，得以新臺幣一千元、二千元或三千元折算一
    日，易科罰金。」且修正施行前之易科罰金折算標準，依照
    廢止前罰金罰鍰提高標準條例第2 條前段（95年7 月1 日廢
    止）規定，就其原定數額提高為100 倍折算1 日，則依修正
    前之刑法第41條之易科罰金折算標準，應以銀元300 元折算
    1 日，經折算為新臺幣後，以新臺幣900 元折算為1 日。經
    比較上開修正前後之刑法第41條規定及易科罰金折算標準，
    以修正施行前之規定，較有利於被告。比較修正前、後刑法
    第41條所定之易科罰金折算標準，當以修正前之規定較有利
    於受刑人，應適用修正前之規定。
  (三)另被告行為後，刑法第41條第2 項之規定亦有修正，而被告
    行為時之刑法第41條第2 項規定「併合處罰之數罪，均有前
    項情形（指得予易科罰金之情形），其應執行之刑逾6 月者
    ，亦同。」嗣該項規定於95年7 月1 日施行之刑法中，經修
    正為「前項規定於數罪併罰，其應執行之刑未逾6 月者，亦
    適用之。」其後並於98年1 月21日修正時移列至同條第8 項
    ，而規定「第1 項至第4 項及第7 項之規定，於數罪併罰之
    數罪均得易科罰金或易服社會勞動，其應執行之刑逾6 月者
    ，亦適用之。」然該等修正後之規定，業經司法院大法官釋
    字第662 號解釋宣告自98年6 月19日起失其效力，再於98年
    12月30日修正公布，並於99年1 月1 日施行之刑法第41條第
    8 項雖規定「第1 項至第4 項及第7 項之規定，於數罪併罰
    之數罪均得易科罰金或易服社會勞動，其應執行之刑逾6 月
    者，亦適用之。」惟該規定與被告行為時之刑法第41條第2
    項規定，並無不同，故此一修正僅係條項之移列，不生新舊
    法比較問題，而應逕行適用現行、有效之刑法第41條第8 項
    規定處斷，附此敘明。
三、經查，受刑人因犯附表所示等罪，經判處如附表所示之刑，
    並於附表所示之日期分別確定，有臺灣高等法院被告前案紀
    錄表、本院97年度重訴字第25號、98年度重訴更一字第1 號
    及99年度訴字第725 號判決各1 份在卷可稽。本院審核受刑
    人所犯如附表所示各罪，最早判決確定者，為附表編號1 所
    示之本院97年度重訴字第25號判決，而附表各罪確皆是受刑
    人於該判決確定日（即98年6 月15日）以前所犯，檢察官聲
    請定應執行之刑，經核尚無不合，應予准許，爰依上開規定
    ，定其應執行之刑如主文所示，並諭知易科罰金之折算標準
    。
四、依刑事訴訟法第477 條第1 項，刑法第53條、第51條第5 款
    （修正前）、第41條第1 項前段（修正前）、第8 項（99年
    1 月1 日施行），罰金罰鍰提高標準條例第2 條（廢止前）
    ，裁定如主文。
中    華    民    國   100    年    2     月    10    日
                  刑事第三庭    法  官  王榆富
以上正本證明與原本無異。
如不服本裁定，應於送達後5日內，向本院提出抗告狀。
中    華    民    國   100    年    2     月    10    日
                                書記官  鄭裕一
附表：